【裁判字號】    99,抗,165
【裁判日期】    991021
【裁判案由】    拍賣抵押物
【裁判全文】
臺灣桃園地方法院民事裁定               99年度抗字第165號
抗  告  人  甲○○
相  對  人  安泰商業銀行股份有限公司
法定代理人  齊百邁
上列當事人間拍賣抵押物事件，抗告人不服本院民國99年8 月31
日99年度司拍字第680 號裁定，提起抗告，本院裁定如下：
    主  文
抗告駁回。
抗告程序費用新臺幣壹仟元由抗告人負擔。
    理  由
一、按抵押權人於債權已屆清償期而未受清償者，得聲請法院拍
    賣抵押物，就其賣得價金而受清償，民法第873 條定有明文
    。此項規定於最高限額抵押權準用之，此觀同法第881 條之
    17規定即明。又聲請拍賣抵押物屬非訟事件，法院所為准許
    與否之裁定，無確定實體法上法律關係存否之性質，於債權
    及抵押權之存否，並無既判力。故祇須其抵押權已經依法登
    記，且債權已屆清償期而未受清償，法院即應為准許拍賣之
    裁定。而對於此項法律關係有爭執之人，為保護其權利，得
    提起訴訟，以謀解決，不得僅依抗告程序聲明其爭執，並據
    為廢棄准許拍賣抵押物裁定之理由（最高法院94年度臺抗字
    第270 號裁定參照）。
二、本件相對人主張：
  (一)抗告人於民國99年1 月間提供其所有如原裁定附表所示之不
    動產設定最高限額新臺幣（下同）1,300,000 元之抵押權予
    相對人，用以擔保抗告人對相對人所負之債務，擔保債權確
    定期日為129 年1 月20日。
  (二)抗告人向相對人借款1,080,000 元，借款期間自99年1 月25
    日起至119 年1 月25日止，另借款2,750,000 元，借款期間
    自99年2 月8 日起至119 年2 月8 日止，上開借款自99年5
    月起即未依約繳款，抗告人已喪失期限利益，現尚欠本金3,
    802,280 元及應計之利息、違約金未清償，爰聲請拍賣抵押
    物以資受償等語。
三、抗告意旨略以：本件係設定最高限額抵押權，雙方約定債權
    確定日期為129 年1 月20日，是本件債權確定期日既未屆至
    ，抵押權人即無由確定債權數額，是本件清償期尚未屆至，
    本件抵押權之行使即非適法，求為廢棄原裁定，並駁回相對
    人之聲請云云。
四、經查：
  (一)相對人主張其與抗告人間成立消費借貸契約，抗告人未依約
    清償，已喪失分期付款之期限利益，且該等借款債權為系爭
    最高限額抵押權擔保效力所及等事實，業據提出貸款契約書
    、他項權利證明書、土地、建物登記謄本為證，且抗告人對
    之亦無爭執，原法院裁定准予拍賣抵押物，於法並無不合。
  (二)又最高限額抵押權所擔保原債權之確定者，係指最高限額抵
    押權所擔保之一定範圍內不特定債權，因一定事由之發生，
    歸於具體特定而言。原債權確定之事由甚夥，約定之原債權
    確定期日屆至，僅為原債權確定事由之一（民法第881 條之
    12第1 項參照），非謂最高限額抵押權人須俟約定之原債權
    確定期日屆至，方得行使抵押權。查本件兩造間之貸款契約
    書第4 條第2 項第1 款約定：任何一宗債務不依約清償或攤
    償本金時，無須由乙方（即相對人）通知或催告，甲方（即
    抗告人）應即喪失期限利益，而抗告人既未爭執其對相對人
    所負債務自99年5 月起即未依約清償，抗告人自已喪失期限
    利益，其對相對人所負債務視為全部到期，因之，相對人該
    等債權既已屆清償期而未受清償，自得聲請法院拍賣抵押物
    ，就其賣得價金而受清償。抗告人徒以約定債權確定日期未
    屆至為由，辯稱相對人尚不得實行抵押權，顯然曲解約定債
    權確定日期之法律效果，所辯並不足採。
  (三)綜上，原裁定准予拍賣系爭抵押物，並無違誤。抗告人指摘
    原裁定不當，求予廢棄，為無理由，應予駁回。
五、據上論結，本件抗告為無理由。依非訟事件法第21條第2 項
    、第24條第1 項、第46條，民事訴訟法第495 條之1 第1 項
    、第449 條第1 項、第95條、第78條，裁定如主文。
中    華    民    國    99    年    10    月    21    日
                  民事第一庭    審判長法  官  郭琇玲
                                      法  官  陳振嘉
                                      法  官  魏于傑
本裁定除以適用法規顯有錯誤為理由外，不得再為抗告。如再為
抗告，應於收受後10日內委任律師為訴訟代理人向本院提出再抗
告狀，並繳納再抗告費新臺幣1,000 元。
中    華    民    國    99    年    10    月    22    日
                                      書記官  黃瓊儀

司法院資訊處製作；財團法人民間司法改革基金會備份。
